【裁判字號】    95,易,1548
【裁判日期】    950809
【裁判案由】    背信
【裁判全文】
臺灣臺中地方法院刑事判決              95年度易字第1548號
公  訴  人  臺灣臺中地方法院檢察署檢察官
被      告  丙○○
上列被告因背信案件，經檢察官提起公訴（95年度偵字第7497號
），被告於審理程序中，為有罪之陳述，並聽取當事人意見後，
本院合議庭裁定改以簡式審判程序判決如下：
    主    文
丙○○為他人處理事務，意圖為自己不法之利益，而為違背其任
務之行為，致生損害於本人之財產，處有期徒刑貳月，如易科罰
金，以銀元參佰元即新台幣玖佰元折算壹日。
    犯罪事實
一、丙○○為宏鷹實業股份有限公司（下稱宏鷹公司）之經理，
    宏鷹公司係代理銷售心想室成實業股份有限公司之遠東休閒
    家旅遊卡之經銷商。宏鷹公司之業務員甲○○以電話訪問買
    賣方式向乙○○推銷，購買遠東休閒家個人卡除可享有台北
    華國五星級、台中全國等大飯店之免費住宿權外，增值卡並
    有增值空間，兼具理財功能，嗣丙○○並稱現已有客戶願高
    價購買增值卡，乙○○乃向銀行貸款以新台幣（下同）10萬
    8 千8百元購買個人卡一張、以每張7萬8千8百元購買增值卡
    5 張，共計支付50萬2千8百元。乙○○因向銀行貸款購買前
    開旅遊卡，擬出售增值卡以減輕利息負擔，而委託丙○○代
    為出售增值卡一張，丙○○為代人處理事務之人。丙○○復
    委託其下屬丁○○代為出售乙○○之增值卡。丁○○將乙○○所有之增值卡以8萬9千8百元出售予戊○○，並將該款項
    交付與丙○○，丙○○竟意圖為自己不法利益而違背其任務
    ，隱匿丁○○所出售增值卡之金額，詢問乙○○是否同意以
    5萬元出售，乙○○因礙於利息負擔無奈同意以5萬元出售。
    嗣因戊○○對於心想室成實業股份有限公司提出回復原狀之
    訴訟，乙○○以證人身份到庭做證時，始發現上情。
二、案經乙○○委由李淑女律師訴請臺灣臺中地方法院檢察署檢
    察官偵查起訴。
    理      由
一、訊據被告丙○○對於上開背信犯行坦承不諱，被告於本院審
    理時坦承稱：「就起訴事實我認罪，請求改用簡式審判程序
    」，「本件是甲○○打電話向吳坤育推銷的，當初吳坤育有
    委託我出售增值卡一張，當初增值卡一張是賣89800元，出
    售給戊○○，我將這些錢存入我的帳戶，之後我給吳坤育五
    萬元，扣除39800元，這39800原是仲介費用，由我和丁○○
    二人取得，丁○○我給他9500元，當時我是經理，取得1350
    0元」，「另差額16800元部分我尚未給他，是我多拿的，這
    部分我知錯」等語。經查前開犯罪事實業據告訴人乙○○委
    任之告訴代理人於臺灣臺中地方法院檢察署檢察官偵訊中指
    訴歷歷，另證人丁○○於臺灣臺中地方法院檢察署檢察官偵
    訊中證稱：「我有將李慶煌及乙○○之旅遊卡賣給戊○○，
    我不認識乙○○，是因為丙○○是我的主管，他說有客戶要
    賣旅遊卡，若有客戶要買可以介紹。我從頭到尾都沒有與乙○○接觸過，乙○○增值卡應該是我主管交給我，但是哪一
    個主管我不確定，但不是乙○○拿給我，公司規定主卡就是
    12萬9千8百元、附卡就是8萬9千8百元，所以我賣給戊○○
    的附卡就是8萬9千8百元，錢我交給丙○○。若是單純轉讓
    ，業務員沒有佣金，乙○○部分比較特別，因為附卡不能轉
    讓成為附卡，所以乙○○部分我有拿到佣金，佣金是丙○○
    給我，好像是7千5百元或9千5百元，不管是轉讓件或新件，
    只要跟公司買卡，價格都是固定，並沒有議價空間」等語，
    被告於95年4月24日在臺灣臺中地方法院檢察署檢察官偵訊
    中供稱：「乙○○說你幫我，我就給你仲介費，我只知道乙○○當時缺錢等語，是告訴人當時僅委託被告出售增值卡，
    對於應給被告多少仲介費用並未約定。按一般交易常情，仲
    介費用之支付均多以成交價格計算。本件被告受告訴人之委
    託代為出售增值卡，隱匿真實交易價格，意圖為自己不法之
    利益，而將3萬餘元之差額納入於己，退步言之，縱有仲介
    費之約定或習慣，賣一張附卡，出賣人僅得五萬元，而被告
    經手人即得三萬九千八百元，其比例高達百分之七十九許，
    顯比一般社會認知之仲介費給付額高出甚多，且扣除仲介費
    外，尚有一萬六千八百元之價款，尚未給付告訴人，因此已
    致生損害於告訴人，是以被告之自白與事實相符，其犯行洵
    堪認定。
二、查被告行為後，業已增訂刑法施行法第一條之一，並規定：
    「中華民國九十四年一月七日刑法修正施行後，刑法分則編
    所定罰金之貨幣單位為新臺幣。九十四年一月七日刑法修正
    時，刑法分則編未修正之條文定有罰金者，自九十四年一月
    七日刑法修正施行後，就其所定數額提高為三十倍。但七十
    二年六月二十六日至九十四年一月七日新增或修正之條文，
    就其所定數額提高為三倍。」，是就現行刑法中，有關於罰
    金刑處罰之規定，即有就新舊法比較之必要，惟經比較增訂
    之刑法施行法第一條之一與被告行為時之罰金罰鍰提高標準
    條例第一條前段、現行法規所定貨幣單位折算新台幣標準第
    二條結果，二者規定適用之結果並無不同，亦即增訂之刑法
    施行法第一條之一之規定並無較為有利於被告之情形，是應
    依刑法第二條第一項前段之規定，依被告行為時之舊法即依
    罰金罰鍰提高標準條例第一條前段為法條適用之依據。又被
    告行為後，罰金罰鍰提高標準條例第二條業已刪除，而刑法
    第四十一條第一項前段關於易科罰金之折算標準已由舊法之
    銀元一百元、二百元、三百元修正為新台幣一千元、二千元
    、三千元，因屬科刑規範事項之變更，其折算標準為裁判時
    所應諭知，自有就新舊法規定比較之必要，經比較新舊法結
    果，以被告行為時之舊法較為有利於被告，是依刑法第二條
    第一項前段之規定，應適用被告行為時之舊法即依修正前刑
    法第四十一條第一項前段、修正前罰金罰鍰提高標準條例第
    二條之規定，諭知以銀元三百元折算一日為易科罰金之折算
    標準，合先敘明。
三、核被告所為，係犯刑法第三百四十二條第一項之背信罪。爰
    審酌告訴人基於信賴關係，才將系爭增值卡一張授權由被告
    出售，再領回其應得款項，詎料，被告非但未珍惜其與告訴
    人間情誼，擅將增值卡一張出售後，隱匿真實交易價格，其
    因本案取得不法利益僅三萬餘元，犯後已坦承犯行，有悔改
    之心等一切情狀，量處如主文所示之刑，並諭知易科罰金之
    折算標準。
據上論斷，應依刑事訴訟法第二百七十三條之一第一項、第二百
九十九條第一項前段，刑法第第二條第一項、第三百四十二條第
一項、修正前第四十一條第一項前段，罰金罰鍰提高標準條例第
一條前段、修正前第二條，現行法規所定貨幣單位折算新台幣條
例第二條，判決如主文。
中  華  民  國  九十五  年    八    月    九    日
                 刑事第四庭  法  官  黃松竹
右正本證明與原本無異。
如不服本判決，應於送達後十日內向本院提出上訴狀（須附繕本
），上訴於台灣高等法院台中分院。
                             書記官  董美惠
中  華  民  國  九十五  年    八    月    九    日
附錄論罪科刑法條
刑法第三百四十二條第一項
為他人處理事務，意圖為自己或第三人不法之利益，或損害本
人之利益，而為違背其任務之行為，致生損害於本人之財產或
其他利益者，處五年以下有期徒刑、拘役或科或併科一千元以下
罰金。
前項之未遂犯罰之。


司法院資訊處製作；財團法人民間司法改革基金會備份。
